臺灣高等法院臺南分院刑事判決
111年度上訴字第961號
上  訴  人  
即  被  告  張明朝
上列上訴人因違反毒品危害防制條例案件，不服臺灣臺南地方法
院111年度簡上字第2號中華民國111年3月23日第一審判決（起訴
案號：臺灣臺南地方檢察署110年度偵字第15231號、第15232號
），提起上訴，本院判決如下：
    主  文
上訴駁回。
    理  由
一、按不服地方法院之第一審判決而上訴者，應向管轄第二審之
    高等法院為之；上訴書狀應敘述具體理由，刑事訴訟法第36
    1條第1項、第2項分別定有明文。又第二審法院認為上訴書
    狀未敘述理由，或上訴有第362條前段之情形者，應以判決
    駁回之，同法第367條前段亦有明文規定。所謂不服第一審
    判決之具體理由，必係依卷內既有訴訟資料或提出新事證，
    指摘或表明第一審判決有何採證認事、用法或量刑等足以影
    響判決本旨之不當或違法，而構成應予撤銷之具體事由，始
    足當之；倘僅泛言原判決認定事實錯誤、違背法令、量刑失
    之過重或輕縱，而未依上揭意旨指出具體事由，或形式上雖
    已指出具體事由，然該事由縱使屬實，亦不足以認為原判決
    有何不當或違法者，皆難謂係具體事由，俾與第二審上訴制
    度在請求第二審法院撤銷、變更第一審不當或違法之判決，
    以實現個案救濟及節制濫行上訴之立法目的相契合。是倘上
    訴人之上訴書狀雖敘述上訴理由，惟並未具體敘述第一審判
    決有何不當或違法情形，即與未敘述具體理由無異，所為上
    訴，即非適法。
二、本件上訴人即被告（下稱被告）張明朝不服原審判決提起上
    訴，上訴狀所載理由係以：被告所犯之持有逾量第二級毒品
    、第一級毒品二罪行均主動坦承不諱，經原簡易判決(臺灣
    臺南地方法院110年度簡字第2703號判決）分別判處有期徒
    刑6月、3月之刑，因認過重而爭取上訴，豈料刑期未減反增
    （指第一審判決），請考量被告真心悔悟之意，維持原簡易
    判決及定應執行刑之刑度等語。
三、查本案原審法院合議庭撤銷原審法院第一審簡易判決，改依
    通常程序審理並自為第一審判決並認定：
　㈠被告前於民國100年間，因犯多起毒品案件，經定應執行刑，
    並與他案毒品案件接續執行後，於107年9月30日執行完畢，
    仍不知悔改，明知海洛因、甲基安非他命依其成癮性、濫用性
    及對社會危害性，係毒品危害防制條例第2條所列管之第一、
    二級毒品，依法不得持有，竟於上開刑案執行完畢之五年內
    ，分別再為以下行為：⒈基於持有第二級毒品甲基安非他命
    純質淨重20公克以上之犯意，於110年4月17日22時許，在臺
    南市仁德區仁德交流道下「○○○」停車場內，自綽號「阿三
    仔」某成年男子處，以新臺幣（下同）4萬元購得如附表編
    號1所示之毒品，非法持有之。嗣於翌（18）日1時25分許，
    在臺南市永康區○○路000巷口，因交通違規為警攔查，經警
    目視其機車置物空間有1包疑似毒品之結晶物而查獲，並扣
    得上開毒品1包。⒉基於持有第一級毒品海洛因之犯意，於11
    0年4月28日19時許，在臺南市永康區崑山科技大學旁，自綽
    號「阿志」某成年男子處，購得內含海洛因成分如附表編號
    2所示之毒品1包，非法持有之。嗣於同年5月1日15時44分許
    ，經警前往臺南市○○區○○路000巷0號000室執行搜索，並扣
    得上開毒品，始悉上情。並以上揭犯罪事實，迭據被告於警
    詢、偵查、原審均自白不諱，復有下列物證：被告之臺灣高
    等法院被告前案紀錄表1份、關於事實㈠（即原判決事實一之
    ㈠，下同）部分：①臺南市政府警察局永康分局永信派出所扣
    押筆錄暨扣押物品目錄表1份(警一卷第13-23頁)。②現場及
    扣押物品照片5張(警一卷第25-29頁)。③高雄市立凱旋醫院1
    10年6月16日高市凱醫驗字第68338號濫用藥物成品檢驗鑑定
    書1份(毒偵一卷第49頁、偵一卷第31頁)(鑑定結果：檢出甲
    基安非他命成分，檢驗前總純質淨重約31.754公克，檢驗前
    淨重37.174公克、檢驗後淨重37.152公克，即附表編號1部
    分)。④被告持有本件第二級毒品，其施用部分均經送觀察、
    勒戒之臺灣臺南地方檢察署檢察官110年度聲觀字第895號等
    聲請書、原審110年度毒聲字第1046號刑事裁定各1份(簡上
    卷第73-76頁)。關於事實㈡（即原判決事實一之㈡，下同）部
    分：①原審搜索票、臺南市政府警察局永康分局搜索扣押筆
    錄及扣押物品目錄表各1份(警二卷第13-23頁)。②扣案物品
    照片29張(警二卷第43-53頁)。③高雄市立凱旋醫院110年6月
    15日高市凱醫驗字第68813號濫用藥物成品檢驗鑑定書1份(
    毒偵二卷第43頁、偵二卷第31頁)(其中編號B00000000(000
    安保000-00)檢體，該檢體同時檢出第一級毒品海洛因、第
    二級毒品甲基安非他命、第三級毒品愷他命，檢驗前淨重0.
    002公克、檢驗後檢體用罄，即附表編號2部分)。被告上開
    任意性自白與事實相符，堪以採信。
　㈡原審核被告就事實㈠部分，所為係犯毒品危害防制條例第11條
    第4項之持有第二級毒品純質淨重20公克以上罪；事實㈡部分
    ，係犯同條例第11條第1項之持有第一級毒品罪，又被告持
    有之第一級毒品，同時檢驗出第一級毒品海洛因、第二級毒
    品甲基安非他命、第三級毒品K他命，有上揭高雄市立凱旋
    醫院110年6月15日高市凱醫驗字第68813號濫用藥物成品檢
    驗鑑定書附卷可稽，就第一、二級毒品部分，係一持有行為
    觸犯二罪名，屬想像競合犯，故應論以較重之持有第一級毒
    品罪。再其所犯上開2罪間，犯意各別，罪名有異，應予分
    論併罰。
　㈢原審另就被告有刑法第47條累犯規定加重其刑之適用，說明
    ：
　⒈被告曾於93年間犯施用毒品案件，經原審以①93年度簡上字第
    232號案判處有期徒刑6月確定(簡上卷第31頁)；另於93年間
    因犯持有第一級毒品案件，經原審以②93年度易字第755號判
    處有期徒刑4月確定(簡上卷第33頁)；另於94年間曾犯恐嚇
    取財案件，經原審以③94年度訴字第668號判處有期徒刑5月
    確定(簡上卷第35頁)；另於94年間曾犯施用毒品案件，經原
    審以④94年度訴字第303號判處有期徒刑8月確定(簡上卷第36
    頁)；另於95年間因犯毒品危害防制條例案件，經本院以⑤95
    年度上訴字第566號判處有期徒刑8年確定(簡上卷第35頁)；
    上開五案，經原審以⑥96年度聲減字第4913號裁定減刑並定
    應執行刑為有期徒刑8年10月，嗣經撤銷假釋，另執行殘刑
    有期徒刑2年5月2日(簡上卷第39頁)。
　⒉被告於100年間犯毒品危害防制條例案件，分別經原審以①100
    年度易字第718號定應執行有期徒刑1年6月確定(簡上卷第42
    頁)、以②100年度訴字第945號判處有期徒刑1年3月確定(簡
    上卷第44頁)、以③100年度訴字第965號定應執行有期徒刑1
    年確定(簡上卷第45頁)及以④100年度訴字第1160號定應執行
    有期徒刑1年確定(簡上卷第45、46頁)，嗣經原審以⑤101聲
    字第678號裁定定應執行有期徒刑4年8月確定(簡上卷第43頁
    )。
　⒊被告於100年間犯施用毒品案件，經原審以①100年度訴字第14
    01號判處有期徒刑10月、6月，應執行有期徒刑1年確定(簡
    上卷第46頁)；另於100年間因犯施用毒品案件，經原審以②1
    00年度訴字第1503號判處有期徒刑10月確定(簡上卷第49頁)
    ；另於100年間因犯施用毒品案件，經原審以③101年度訴字
    第51號判處有期徒刑1年2月、1年，應執行有期徒刑1年8月
    確定(簡上卷第50頁)。上開三案，嗣經原審以④101年度聲字
    第679號裁定定應執行有期徒刑3年2月確定(簡上卷第48頁)
    。
　⒋上開⒈、⒉、⒊三案，經接續執行，其中⒈應執行有期徒刑8年10
    月部分，於95年9月18日起開始執行至103年1月31日(簡上卷
    第55頁)；⒉應執行有期徒刑4年8月部分，由103年2月1日起
    執行至107年9月30日執行完畢(簡上卷第56頁)；⒊應執行有
    期徒刑3年2月部分，自107年10月1日起執行至109年3月27日
    假釋出監，後於110年8月17日起執行⒊部分殘刑1年4月又18
    日，目前仍在執行中(簡上卷第56頁)。有臺灣高等法院被告
    前案紀錄表附卷可稽，其於執行完畢後5年內，再犯本案之2
    罪，均屬累犯，皆應依刑法第47條第1項之規定予以加重其
    刑。至司法院釋字第775號解釋，依解釋文及理由之意旨，
    係指構成累犯者，不分情節，一律加重最低本刑，於不符合
    刑法第59條所定要件之情形下，致生行為人所受之刑罰超過
    其所應負擔罪責之個案，不符罪刑相當原則、比例原則。於
    此範圍內，在修正前，為避免發生上述罪刑不相當之情形，
    法院就該個案應裁量是否加重最低本刑；依此，該解釋係指
    個案應量處最低法定刑、又無法適用刑法第59條在內減輕規
    定之情形，法院應依此解釋意旨裁量不予加重最低本刑（最
    高法院108年度台上字第338號判決意旨參照）。原審併此敘
    明本件依被告各次構成累犯及犯罪之情節，均無上開情事，
    自仍均有累犯加重其刑規定之適用，應依刑法第47條第1項
    規定加重其刑。
　㈣原審復說明：⒈按我國刑法採刑罰與保安處分雙軌制，是若被
    告初次施用毒品並同時持有逾法定數量毒品時，由於觀察勒
    戒、強制戒治性質上係屬保安處分，與刑罰性質不同，故針
    對同一犯行併予諭知刑罰及保安處分者自無不可（例如對竊
    盜慣犯同時宣告強制工作），且此時持有逾法定數量毒品行
    為之不法內涵已非嗣經不起訴處分之施用毒品行為所得涵蓋
    ，故法院除應就被告所為論以持有逾法定數量毒品罪刑外，
    另應就施用毒品犯行部分裁定令入勒戒處所施以觀察勒戒，
    此亦為刑罰與保安處分雙軌制之使然，並無違反一事不二罰
    原則，參最高法院107年度台上字第3919號裁判要旨。故本
    案被告持有第二級毒品純質淨重超過20公克部分，與其施用
    部分經送觀察勒戒二者間，並無一事二罰之情形。⒉被告於1
    10年4月18日1時25分許，在臺南市永康區○○路000巷口，因騎
    乘機車闖紅燈交通違規為警攔查，經警目視其機車置物空間
    有1包疑似毒品之結晶物主動詢問而查獲本案，有被告之警
    詢筆錄(見警一卷第6頁)及現場照片(見警一卷第25頁)附卷
    可稽，故本件被告並無自首減刑之情形。⒊查被告自89年間
    起即不斷犯有多起毒品案件，有被告之前案紀錄表附卷可稽
    (簡上卷第95-123頁)。今原簡易判決在未論被告累犯之情形
    下，以審酌被告明知毒品危害甚鉅，卻仍持有第一、二級毒
    品海洛因與甲基安非他命(純質淨重超過20公克)，破壞社會
    秩序，影響個人身心健康；及念及被告持有毒品並無更犯他
    罪，所生危害尚在可控制範圍內，復考量被告所持有之第一
    級毒品數量、犯罪後坦承犯行態度，暨兼衡被告為高職畢業
    智識程度、勉持之家庭經濟狀況等一切情狀，僅量處被告有
    期徒刑3月與6月，並諭知易科罰金之折算標準，已屬最輕刑
    ，被告辯稱量刑過重云云，顯然與法不符。因而撤銷原簡易
    判決改判，以行為人之責任為基礎，審酌被告前有諸多毒品
    前案紀錄，今再犯本件持有第一、二級毒品犯行，顯見其意
    志不堅，無視於毒品對於自身健康之危害及國家對於杜絕毒
    品犯罪之禁令；惟念被告犯後已知坦承犯行，態度尚非極為
    惡劣，兼衡被告於原審供稱其入監前曾從事拆板模之工作，
    並與其兄種植芒果，於網路上販賣，農閒幫開設水電行之哥
    哥從事水電工作，每月收入共計約10萬元，未婚，無子女，
    然有同居10幾年之女友，足認被告收入甚豐，家庭功能健全
    ，然不知珍惜，走入歧途（簡上卷第136頁）等一切情狀，
    就犯罪事實㈠持有第二級毒品純質淨重20公克以上罪部分量
    處有期徒刑7月、就犯罪事實㈡持有第一級毒品罪部分量處有
    期徒刑4月之刑並諭知如易科罰金之折算標準。並說明扣案
    被告持有如附表編號1、2所示毒品，其中編號1之毒品，應
    依毒品危害防制條例第18條第1項前段規定，宣告沒收銷燬
    之。被告持有如附表編號2所示毒品，因送驗耗盡已經滅失
    ，爰不另宣告沒收銷燬。另分別用以盛裝上開毒品之包裝袋
    2只，因與其內之毒品難以析離，且無析離之實益與必要，
    應併為宣告沒收銷燬之旨。
　㈤綜上，就形式上觀察，原判決已詳細敘述認定被告犯罪事實
    所憑之積極證據及理由，所為論斷均有卷存證據可資比對，
    採證認事並無違背經驗法則及論理法則；另適用被告觸犯之
    法律，亦均符合各該法律構成要件之規定，並無適用法律錯
    誤之情形；就量刑、含累犯加重事由部分，亦就其斟酌事由
    詳為說明，無違反比例原則、罪刑相當原則。故原審判決已
    詳敘認定事實所憑證據、認定理由及量刑依據，形式上觀察
    亦無採證、認定事實錯誤、量刑瑕疵或違背法令之情形。
四、上訴人即被告不服原判決，提起第二審上訴，惟其上訴書狀
    記載：被告所犯之持有逾量第二級毒品、第一級毒品二罪行
    均主動坦承不諱，原簡易判決(臺灣臺南地方法院110年度簡
    字第2703號判決）分別判處有期徒刑6月、3月之刑，因認過
    重而爭取上訴，豈料第一審判決刑期未減反增，請考量被告
    真心悔悟之意，維持簡易判決及定應執行刑之刑度等語。並
    未指摘或表明第一審判決有何採證認事、用法或量刑等足以
    影響判決本旨之不當或違法，而構成應予撤銷之具體事由，
    而第一審判決因原簡易判決漏論累犯加重其刑事由而撤銷改
    判，亦屬適法之裁量，即難謂被告已提出合於刑事訴訟法第
    361 條第1 項規定之具體理由；且上訴理由所指被告反躬自
    省悔悟之犯後態度等情，原判決於量刑時均已詳加斟酌，上
    訴人以此指摘原判決量刑過重，請求減輕其刑云云，亦難謂
    係具體理由，是被告提起上訴，形式上雖有敘述上訴理由，
    惟上訴意旨所述，不足以認為原判決有何不當或違法者，即
    與未敘述具體理由無異，其所為上訴，即不符合上訴之法定
    要件，應予駁回，並不經言詞辯論為之。
據上論斷，應依刑事訴訟法第367 條前段、第372 條，判決如主
文。
中　　華　　民　　國　　111 　年　　8 　　月　　19　　日
                  刑事第二庭    審判長法  官  陳珍如
                                      法  官  包梅真
                                      法  官  黃裕堯
以上正本證明與原本無異。
持有逾量第二級毒品罪部分，如不服本判決應於收受送達後20日
內向本院提出上訴書狀，其未敘述上訴理由者，並得於提起上訴
後20日內向本院補提理由書（均須按他造當事人之人數附繕本）
「切勿逕送上級法院」。
持有第一級毒品罪部分，不得上訴。
　　　　　　　　　　　　　　　　　　　書記官  蔡孟芬
中　　華　　民　　國　　111 　年　　8 　　月　　19　　日
　　　
附表：
編號 名        稱 數量 重        量 1 第二級毒品甲基安非他命(含包裝袋1只) 1包 驗前淨重37.174公克，驗餘淨重37.152公克、總純質淨重31.754公克。 2 第一級毒品海洛因(內含第一級毒品海洛因、第二級毒品甲基安非他命、第三級毒品愷他命，含包裝袋1只) 1包 檢驗前淨重0.002公克，檢驗後檢體用罄。